【裁判字號】    89,訴,95
【裁判日期】    890517
【裁判案由】    違反槍砲彈藥刀械管制條例
【裁判全文】
臺灣花蓮地方法院刑事判決                            八十九年度訴字第九五號
    公  訴  人  臺灣花蓮地方法院檢察署檢察官
    被      告  甲○○
右被告因違反槍砲彈藥刀械管制條例案件，經檢察官提起公訴（八十八年度偵字第三
四一九號），本院判決如左：
    主  文
甲○○未經許可，寄藏可發射金屬具有殺傷力之土造長槍，處有期徒刑壹年貳月，併
科罰金新臺幣伍萬元，罰金如易服勞役，以新臺幣玖佰元（即銀元佰元）折算壹日
。緩刑伍年。扣案之可發射金屬具有殺傷力之土造長槍壹枝（槍枝管制編號0000
000000號）沒收。
    事  實
一、甲○○於民國八十八年七月間，在花蓮縣花蓮市○○街六十七號住處，未經許可
    ，受綽號「阿隆」男子之委託，代為保管可發射金屬具有殺傷力之土造長槍一枝
    ，並將之藏置於上址。嗣於同年九月八日十三時許，在上址為警查獲，並扣得該
    土造長槍一枝。
二、案經內政部警政署花蓮港務警察所報請臺灣花蓮地方法院檢察署檢察官偵查起訴
    。
    理由
一、訊據被告甲○○矢口否認右揭犯行，辯稱：伊不知該槍係真槍，以為是童子軍所
    用之木槍云云。惟查右揭事實，業據被告於警訊、檢察官偵查時坦承不諱，復有
    上開土造長槍一枝扣案可佐，而該槍枝經送驗結果，均認係由具擊發機構之木質
    槍身加裝土造金屬槍管而成之土造長槍，以打擊底火引爆槍管內之火藥為發射動
    力，機械性能良好，可供擊發使用，具殺傷力，有內政部警政署刑事警察局八十
    八年九月二十日刑鑑字第九四九二六號鑑驗通知書一紙附卷可參，該槍枝之槍管
    既為金屬材質，殊與木槍有異，被告所辯顯係事後卸責之詞，委無足採，本件事
    證明確，被告犯行堪以認定。
二、核被告所為，係犯槍砲彈藥刀械管制條例第十一條第四項之未經許可，寄藏可發
    射金屬具有殺傷力之槍枝罪。公訴人認係犯同條例第八條第四項之未經許可，寄
    藏獵槍罪，惟查被告所寄藏之槍枝，並非正式兵工廠出廠之制式槍枝，而係土造
    之長槍，有上開鑑驗通知書在卷可參，是公訴人所認即有未洽，起訴法條應予變
    更。次按寄藏與持有，均係將物置於自己實力支配之下，僅寄藏必先有他人之持
    有行為，而後始為之受寄代藏，故寄藏之受人委託代為保管，其保管之本身，亦
    屬持有，此之持有係受寄之當然結果，法律上不另就持有予以論罪（最高法院八
    十八年第八次刑事庭會議決議參照）。爰審酌被告之智識程度、犯罪之動機、目
    的、手段、所生危害、寄藏期間非長及犯罪後態度等一切情狀，量處如主文所示
    之刑，並就併科罰金部分諭知易服勞役之折算標準。末查被告未曾受有期徒刑以
    上刑之宣告，有臺灣花蓮地方法院檢察署刑案資料查註紀錄表一紙附卷可稽，其
    因一時短於思慮，致罹本件犯行，經此科刑判決之教訓後，當知警惕而無再犯之
    虞，本院認前開宣告之刑，以暫不執行為適當，爰均併宣告緩刑五年，以啟自新
    。扣案之土造長槍一枝為違禁物，爰依刑法第三十八條第一項第一款規定宣告沒
    收。末按現行槍砲彈藥刀械管制條例第十九條第一項固有應於刑之執行完畢或赦
    免後，令入勞動處所，強制工作三年之規定，然此規定因不問對行為人有無預防
    矯治其社會危險之必要性，一律宣付強制工作三年，限制其中不具社會危險性之
    受處分人之身體、自由部分，其所採措施與所欲達成預防矯治之目的及所需程度
    ，不合憲法第二十三條所定之比例原則，業經大法官會議第四百七十一號解釋宣
    告不予適用，而本院認本件被告非屬嚴重職業性持有槍械之犯罪者，亦非無工作
    觀念或無正常工作而犯罪者，自無依該條項之規定宣告強制工作之必要，附此敘
    明。
據上論斷，應依刑事訴訟法第二百九十九條第一項前段、第三百條，槍砲彈藥刀械管
制條例第十一條第四項，刑法第十一條前段、第四十二條第二項、第七十四條第一款
、第三十八條第一項第一款，罰金罰鍰提高標準條例第二條，判決如主文。本案經檢
察官李子春到庭執行職務。
中      華      民      國    八十八    年      五      月    十七      日
                              臺灣花蓮地方法院刑事庭
                                  法  官  陳  文  通
右正本證明與原本無異。
如對本判決不服，應於送達後十日內，向本院提出上訴狀。（應抄附繕本）
                                  法院書記官
中      華      民      國       八 十 九     年     五    月   二十五  日
附錄本判決論罪之法律條文：
槍砲彈藥刀械管制條例第十一條：
未經許可，製造、販賣或運輸第四條第一款所稱其他可發射金屬或子彈具有殺傷力之
各式槍砲者，處五年以上有期徒刑，併科新臺幣一千萬元以下罰金。
未經許可，轉讓、出租或出借前項所列槍砲者，處三年以上十年以下有期徒刑，併科
新臺幣七百萬元以下罰金。
意圖供自己或他人犯罪之用，而犯前二項之罪者，處無期徒刑或七年以上有期徒刑，
併科新臺幣一千萬元以下罰金。
未經許可，持有、寄藏或意圖販賣而陳列第一項所列槍砲者，處一年以上七年以下有
期徒刑，併科新臺幣七百萬元以下罰金。
第一項至第三項之未遂犯罰之。


司法院資訊處製作；財團法人民間司法改革基金會備份。
